最高法院刑事判決　　　　　　一○○年度台上字第五一一四號
上　訴　人　郭建廷
上列上訴人因違反毒品危害防制條例等罪案件，不服台灣高等法
院台南分院中華民國一○○年七月十四日第二審判決（一○○年
度上訴字第三九九號，起訴案號：台灣嘉義地方法院檢察署九十
九年度偵緝字第五四○號），提起上訴，本院判決如下：
    主  文
上訴駁回。
    理  由
甲、販賣第二級毒品部分：
按刑事訴訟法第三百七十七條規定，上訴於第三審法院，非以判
決違背法令為理由，不得為之。是提起第三審上訴，應以原判決
違背法令為理由，係屬法定要件。如果上訴理由書狀並未依據卷
內訴訟資料，具體指摘原判決不適用何種法則或如何適用不當，
或所指摘原判決違法情事，顯與法律規定得為第三審上訴理由之
違法情形，不相適合時，均應認其上訴為違背法律上之程式，予
以駁回。本件原審經審理結果，認上訴人郭建廷有原判決附表（
下稱附表）貳所示販賣第二級毒品予李宗謙二次之犯行，均為明
確，因而撤銷第一審關於該部分之科刑判決，改判論上訴人以販
賣第二級毒品二罪，各處有期徒刑三年七月，並均為相關從刑之
宣告。已詳敘其調查、取捨證據之結果及憑以認定犯罪事實之心
證理由。從形式上觀察，原判決關於上開部分，尚無足以影響判
決結果之違背法令情形存在。上訴意旨略稱：上訴人所為之犯罪
行為並非起訴或判決後再犯，且第一審判決已審酌上訴人販賣毒
品對象僅一人、毒品數量不多等情，依刑法第五十九條酌減其刑
，甚為妥適，檢察官亦未對之提起上訴。再者，上訴人已於偵查
及審判中均自白此部分犯罪，原審以第一審援引刑法第五十九條
規定減輕其刑，有所不當，執為撤銷第一審判決的原因之一，顯
有適用法則不當之違法等語。惟按：刑法第五十九條規定之酌量
減輕其刑，必須犯罪另有特殊之原因與環境，在客觀上足以引起
一般同情，認為即使予以宣告法定最低度刑，猶嫌過重者，始有
其適用。此所謂法定最低度刑，固包括法定最低本刑；惟遇有其
他法定減輕之事由者，則應係指適用其他法定減輕事由減輕其刑
後之最低度刑而言。倘被告別有法定減輕事由者，應先適用法定
減輕事由減輕其刑後，猶認其犯罪之情狀顯可憫恕，即使科以該
減輕後之最低度刑仍嫌過重者，始得適用刑法第五十九條規定酌
量減輕其刑。本件第一審判決以：「被告犯罪事實一（二）各次
販賣第二級毒品之犯行，每次販售金額非鉅，數量亦非多，其犯
罪情節，當非與大量走私進口或長期販賣毒品之大盤毒梟者可資
等同併論，如量處法定最低度本刑無期徒刑，殊嫌過重，其犯罪
之情狀顯可憫恕，……」等由（見第一審判決第九頁），依刑法
第五十九條規定，就販賣第二級毒品二罪部分均予減輕其刑。原
判決則以：「本件被告郭建廷所涉販賣第二級毒品罪，其法定本
刑為無期徒刑或七年以上有期徒刑，並非如販賣第一級毒品罪，
其法定本刑為死刑或無期徒刑，既然可宣告七年以上有期徒刑，
殊無引用刑法第五十九條之餘地……。原判決（指第一審判決）
就被告郭建廷附表貳所示販賣第二級毒品……予李宗謙二次部分
，竟援引刑法第五十九條規定減輕其刑，適用法則，顯有未洽。
」等旨（見原判決第五頁），認第一審以量處法定最低度本刑「
無期徒刑」，殊嫌過重，據為酌量減輕之理由，有所違誤，而加
以糾正，原判決適用法則並無不合。又第二審法院，應就第一審
判決經上訴部分調查，且不受上訴意旨指摘事項之拘束，第一審
判決有不當或違法者，即應將之撤銷，就該案件自為判決，尚不
以檢察官曾對第一審判決提起上訴，並主張適用刑法第五十九條
不當為必要。至於上訴人在偵查及審判中均自白此部分犯罪，符
合法定減輕事由一節，原審依毒品危害防制條例第十七條第二項
規定減輕其刑後，未再適用刑法第五十九條酌減其刑，係事實審
法院得依職權自由裁量之事項，要無違法可言。上訴意旨徒憑己
見而為指摘，難認已符合首揭法定之第三審上訴要件，其此部分
上訴違背法律上程式，應予駁回。
乙、轉讓禁藥部分：
按上訴得對於判決之一部為之，未聲明為一部者，視為全部上訴
；又第三審上訴書狀，應敘述上訴理由；其未敘述者，得於提起
上訴後十日內補提理由書於原審法院；已逾上述期間，而於第三
審法院未判決前，仍未提出上訴理由書狀者，第三審法院應以判
決駁回之，刑事訴訟法第三百四十八條第一項、第三百八十二條
第一項、第三百九十五條後段規定甚明。本件上訴人不服原審判
決，提起上訴，並未聲明一部上訴，依法應視為其就轉讓禁藥部
分亦提起上訴。經查其於民國一００年七月二十六日具狀提起上
訴，並載明上訴理由容後補陳，而其另補提之上訴理由狀，亦僅
對附表貳所示販賣第二級毒品部分補具上訴理由，迄今逾期已久
，於本院未判決前仍未就此部分提出上訴理由，依上開規定，其
此部分上訴亦非合法，應予駁回。
據上論結，應依刑事訴訟法第三百九十五條，判決如主文。
中    華    民    國  一○○  年    九    月   十六   日
                      最高法院刑事第六庭
                          審判長法官  邵  燕  玲  
                                法官  李  伯  道  
                                法官  孫  增  同  
                                法官  李  英  勇  
                                法官  李  嘉  興  
本件正本證明與原本無異
                                      書  記  官  
中    華    民    國  一○○  年    九    月   二十   日
                                                      Ｅ